【裁判字號】    95,易,826
【裁判日期】    950818
【裁判案由】    竊盜
【裁判全文】
臺灣士林地方法院刑事判決               95年度易字第826號
公  訴  人  臺灣士林地方法院檢察署檢察官
被      告  甲○○
上列被告因竊盜案件，經檢察官提起公訴（95年度偵字第7714號
），而被告於準備程序中就被訴事實為有罪之陳述，經合議庭裁
定由受命法官獨任進行簡式審判程序，並判決如下：
    主  文
甲○○攜帶兇器竊盜，累犯，處有期徒刑拾月。
    事實及理由
一、本件犯罪事實及證據，除事實部分補充：(一)甲○○曾於民國
    90年間因竊盜案件，經本院以90年度簡字第1237號判決，處
    有期徒刑4 月，如易科罰金以300 元折算1 日確定，並於91
    年8 月23日執行完畢；(二)於89年間因違反毒品危害防制條例
    案件，經本院以90年度訴字第6 號判決，施用第一級毒品部
    分處有期徒刑7 月，施用第二級毒品部分處有期徒刑5 月，
    合併定應執行刑為有期徒刑10月確定；(三)於92年間因竊盜案
    件，經本院以92年度士簡字第212 號判決，處有期徒刑4 月
    ，如易科罰金以300 元折算1 日確定，前開2 罪接續執行，
    而於93年3 月23日縮刑期滿執行完畢。證據部分更正「贓物
    領據」為「贓物認領保管單」，並補充以「贓物照片2 張」
    及「被告於本院訊問時之自白」為證據外，其餘均引用檢察
    官起訴書之記載（如附件）。
二、應適用之法條及簡要說明：
  (一)按刑法第321 條第1 項第3 款之攜帶兇器竊盜罪，係以行為
    人攜帶兇器竊盜為其加重條件，此所謂兇器，其種類並無限
    制，凡客觀上足對人之生命、身體、安全構成威脅，具有危
    險性之兇器均屬之，且祇須行竊時攜帶此種具有危險性之兇
    器為已足，並不以攜帶之初有行兇之意圖為必要（最高法院
    79年台上字第5253號判例參照）。本件被告所持之鐵條，長
    約50公分，直徑約8 公分，業據被告於本院訊問時供承不諱
    ，為足以殺傷人生命、身體之器械，顯為具有危險性之兇器
    。核被告所為，係犯刑法第321 條第1 項第3 款之加重竊盜
    罪。至汽車車窗非安全設備（司法院（73）廳刑一字第746
    號法律問題座談意旨參照），公訴意旨認被告毀損自小客車
    車窗玻璃竊盜部分，另構成刑法第321 條第1 項第2 款之加
    重竊盜罪，應係誤會，附此敘明。
  (二)被告有如犯罪事實部分所示之前科紀錄，有臺灣高等法院前
    案紀錄表1 份附卷可稽，其於有期徒刑執行完畢後5 年內，
    故意再犯本案有期徒刑以上之罪，不論依94年1 月7 日修正
    前之刑法（以下簡稱舊刑法）第47條規定，或依修正後之刑
    法（以下簡稱新刑法）第47條第1 項規定，均為累犯。
  (三)按行為後法律有變更者，適用行為時之法律。但行為後之法
    律有利於行為人者，適用最有利於行為人之法律，新刑法第
    2 條第1 項前段及但書定有明文，此乃「罪刑法定主義」及
    「法律不溯及既往原則」之宣示，亦即原則上禁止引用行為
    人行為時不存在之法律對於被告論罪科刑，僅於事後之法律
    變更有利於行為人時，例外適用裁判時之法律，為「從舊從
    輕」之比較。而所謂「法律有變更者」，指行為時與裁判時
    之刑罰法律，關於刑罰權規範事項互有不同內容之規定而言
    ，包括法律條文項次之變動。易言之，如法律僅條文項次變
    動，其實質內容不變，原則上仍應適用行為人行為時之法律
    ，而非例外適用裁判時法律。查被告行為時，舊刑法第47條
    規定：「受有期徒刑之執行完畢，或受有期徒刑或有期徒刑
    一部之執行而赦免後，5 年以內再犯有期徒刑以上之罪者，
    為累犯，加重本刑至二分之一。」被告行為後，新刑法將累
    犯之成立，限制以故意再犯者為限，並改列於第47條第1 項
    。另新刑法配合第98條第2 項增訂強制工作處分與刑罰之執
    行效果得以互代之規定，於第47條第2 項增列擬制累犯規定
    ，又將舊刑法第49條關於「依軍法」受裁判者不適用累犯之
    規定刪除，至累犯加重本刑至二分之一之法律效果則維持不
    變，其罪刑之實質內容及條文項次均有變動，科刑規範已有
    變更，自有舊刑法第2 條第1 項之適用。而就抽象而言，前
    開法律變更，將累犯之成立，限於故意再犯，排除過失再犯
    ，對於犯罪行為人較為有利，但擬制累犯之增訂及「依軍法
    」受裁判者不適用累犯規定之刪除，則對於行為人較為不利
    。惟因本案被告為故意犯罪，無論依舊刑法第47條或新刑法
    第47條第1 項規定，均構成累犯，且本案與新刑法擬制累犯
    規定之增訂及「受軍法」裁判者不適用累犯規定之刪除尚無
    關涉，亦無有利不利之別。故本案自應依刑法第2 條第1 項
    前段規定，適用被告行為時之法律：即依刑法第321 條第1
    項第3 款論罪科刑，並依舊刑法第47條累犯規定加重其刑。
  (四)被告行竊所持之鐵條1 支，雖係被告供本案犯罪所用之物，
    然並未扣案，被告復否認為其所有，陳稱：係在犯案現場旁
    邊工地所撿拾，竊盜得手後又將之丟棄。此外，復查無其他
    積極證據足認該鐵條為被告所有，爰不為沒收之宣告。
  (五)依刑事訴訟法第273 條之1 第1 項、第310 條之2 、第454
    條、第299 條第1 項前段，新刑法第2 條第1 項前段、第32
    1 條第1 項第3 款、舊刑法第47條，判決如主文。
三、如不服本判決，應於判決送達後10日內，向本院提出上訴狀
    。
本案經檢察官黃德松到庭執行職務。
中    華    民    國    95    年    8     月    18    日
                  刑事第三庭法  官  周群翔
以上正本證明與原本無異。
如不服本判決，應於判決送達後10日內，向本院提出上訴狀。
                            書記官  劉育君
中    華    民    國    95    年    8     月    18    日
附錄本案論罪科刑法條全文：
中華民國刑法第321條第1項第3款
犯竊盜罪而有左列情形之一者，處6 月以上、5 年以下有期徒刑
：
三  攜帶兇器而犯之者。


司法院資訊處製作；財團法人民間司法改革基金會備份。
